【裁判字號】    90,重上更(四),226
【裁判日期】    901130
【裁判案由】    違反槍砲彈藥刀械管制條例
【裁判全文】
臺灣高等法院刑事判決                        九十年度重上更(四)字第二二六號
    上  訴  人  臺灣臺北地方法院檢察署檢察官
    被      告  乙○○
    指定辯護人  本院甲○辯護人
右上訴人因被告違反槍砲彈藥刀械管制條例案件，不服台灣台北地方法院八十六年度
訴緝字第一五六號，中華民國八十六年一月十二日第一審判決（起訴案號：台灣台北
地方法院檢察署八十年度偵字第九一六三號），提起上訴，經判決後由最高法院第四
次發回更審，本院判決如左：
    主  文
上訴駁回。
    理  由
一、公訴意旨略以：警方於查獲翁李玉雲、何宏環、劉桂鈴後，於八十年四月二十五
    日上午十一時三十分許，循線在台北市○○○路○段一一五巷三弄六五號二樓李
    裕雄所開設之應召站內，查獲李裕雄、李淑貞、老吳及被告乙○○共同未經許可
    製造手槍、鋼筆槍及彈藥，並扣得如附表所示之改造槍砲、彈藥及製造工具，因
    認被告另涉有槍砲彈藥刀械管制條例第七條第二項、第八條第四項、第一項、第
    十一條第一項之罪嫌云云。
二、公訴人認被告乙○○涉犯右揭犯行，無非以證人劉桂鈴、何宏環警訊時之供述為
    主要論據。訊據被告乙○○堅決否認有右揭製造手槍、製造鋼筆槍未遂、製造彈
    藥未遂之犯行，辯稱：伊沒有製造槍彈，是李裕雄製造，伊因擔任司機，兼負責
    採買東西，曾幫李裕雄買過螺絲、鑽尾等四、五次，不知李裕雄係作為改造槍枝
    用，嗣李裕雄搬來車床改造槍枝後，即未再替李裕雄買過任何材料，伊未與劉桂
    鈴前去購買製造槍彈之材料，主臥房（即進門第一間）係李裕雄與李淑貞之房間
    ，伊並無住該房間等語。
三、按犯罪事實應依證據認定之，無證據不得推定其犯罪事實。又不能證明被告犯罪
    者，應諭知無罪之判決，刑事訴訟法第一百五十四條、第三百零一條第一項分別
    定有明文。
四、經查證人劉桂鈴雖於警訊時證稱：伊於八十年二月中旬親見李裕雄將車床及工具
    搬進應召站廚房，日夜均見李裕雄在廚房內操作車床從事製造（改造）手槍，至
    於臥房內查獲之改造四五手槍半成品乙把及放大鏡是乙○○所有，製造手槍之工
    具及零件是李裕雄叫乙○○去買的等語。惟其於偵查中則證稱：「（問：在你住
    的南京東路房子為何會有製造槍枝之工具？）不是我的，是李裕雄的，他與李淑
    （貞）同居」、「（問：武器半成品誰作？）李某（即李裕雄）」、「（問：徐
    作什麼？）司機載小姐」、「（問：有否參加製造手槍及手榴彈？）否」（偵查
    卷宗第三十八頁正面參照）、「（問：警局查到的槍枝及一些改造槍枝的工具是
    誰的？）是李裕雄的」（偵查卷宗第五十八頁反面參照），均未證稱被告乙○○
    有參與改造槍枝、子彈等情。其於原審審理時亦結證稱：李裕雄確實有製造槍枝
    ，被告乙○○未製造槍枝，伊未與乙○○買過材料，進門第一間係李裕雄與李淑
    貞所住，乙○○係住進門第三間等語。則證人劉桂鈴於警訊時證稱乙○○購買改
    造槍枝之材料與李裕雄共同改造槍彈，與其偵查中二次訊問及原審審理時所證僅
    李裕雄製造槍彈不符。參以證人何宏環於警訊時僅證稱：查獲之工具是李裕雄的
    ，伊有看到李裕雄在製（改）造手槍而使用車床；與李裕雄同居之同案被告李淑
    貞亦稱：槍係李裕雄製作，扣案之槍等材料等為李裕雄的（八十一年度訴緝字第
    二二七號卷宗第十八頁正面參照），而同案被告李裕雄於原審審理時，亦僅否認
    涉犯，未指出被告乙○○有製造、改造槍枝等情，則居住於台北市○○○路○段
    一一五巷三弄六五號二樓內之相關人李裕雄、李淑貞、何宏環均未指及被告乙○
    ○有參與製造槍彈之情事，是被告乙○○辯稱無與李裕雄共同改造槍彈之情，應
    堪採信。縱被告曾因擔任司機幫李裕雄購買改製槍枝之材料，惟其既在不知李裕
    雄係用以改造槍枝用之情況下所購，且所購材料亦僅係一般之縲絲、鑽尾等材料
    ，亦無從知悉係專為改造槍枝用，於知悉李裕雄將改造槍枝用之車床搬運來後，
    知悉為改造槍枝用時，即未再予購買材料，顯然被告乙○○亦無幫助李裕雄改造
    槍枝之情。
五、被告於原審雖供述：「有幫忙買槍枝材料、工具、零件，曾買過螺絲鑽尾，查獲
    槍枝在伊租屋處，伊睡在該處，小姐也住該處，李裕雄在案發前一、二個月開始
    改造槍枝，伊自七十九年八月即住該處，八十年四月二十日被查獲，車床是李裕
    雄搬來的，給李裕雄搬車床來時即知李某製造槍枝」云云；於本院前審亦稱：「
    全部之零件係伊買的，伊有看過槍枝」云云。然經本院將扣案之工具箱一大箱，
    送請內政部警政署刑事警察局鑑定，據該局之函覆稱：「送鑑工具箱經檢視之結
    果，內有螺絲、墊片，惟未發現鑽尾；上述物品認非製造槍枝所需之工具、材料
    或、零件」，有該局九十年十月十七日（九十）刑鑑字第一九九五七九號函一紙
    在卷可證。按被告之自白不得作為認定其犯罪事實之唯一證據，應再查其他事證
    ，以明其是否與事實相符。本於前開鑑定之結果，(1)因無鑽尾扣案，所以被告之
    自白似無何客觀之佐證。(2)而有關之墊片、螺絲，又非能供改造槍枝之用，要難
    認定被告有何幫助改造玩具手槍之犯行。
六、扣案之改造海盜式掌心雷手槍一把及五０機槍子彈一顆，經送請刑事警察局鑑定
    結果，認該槍係仿ＤＥＲＲＩＮＧＥＲ式雙管玩具手槍，槍管為塑膠材質製造，
    機械性能良好，若裝填金屬、火藥、底火適當，則可擊發，惟參照聯合勤務總司
    令部軍品鑑定測試處（下稱聯勤試處）對同類型式槍枝之鑑定，認該槍身材質為
    塑膠製成，無法承受制式子彈之膛壓，會產生膛炸現象，對持槍者會產生頭、手
    、眼及其他無法預判之傷害，又送鑑子彈一顆，係美國法蘭克福兵工廠出品之五
    ０機槍彈，其彈殼底部留有撞針孔痕跡，且內不見火藥，認無法擊發使用，有該
    局八十年五月十四日刑鑑字第三七八九一號鑑驗通知書及聯勤測試處七十九年五
    月十九日七九蔚批字第一０七九號鑑定報告一份在卷可憑，扣案之改造四五玩具
    手槍與玩具左輪手槍並非制式手槍，且未製造完成，又扣案之鋼管係供製造土製
    鋼管槍用，並非製造鋼筆手槍用，扣案之工具、零件及車床等物品係李裕雄製造
    槍砲彈藥所用，又李裕雄準備製造工具、火藥，並未著手製造子彈，扣案物品未
    見有已製造完成之彈藥可供參照，且槍砲彈藥刀械管制條例第十一條不罰預備犯
    ，足見被告應無製造手槍、製造鋼筆槍未遂、製造彈藥之犯行。此外又查無被告
    乙○○與李裕雄有犯意聯絡及行為分擔之證據，要難遽認被告乙○○與李裕雄為
    共同正犯，且無其他積極證據，足認被告乙○○確有製造手槍、製造製造鋼筆槍
    未遂、製造彈藥之情事，此外複查無其他積極證據足資證明被告涉有公訴人所指
    之犯行。原審經詳察，以不能證明被告犯罪，而為其無罪之諭知，核無違誤。公
    訴人上訴意旨略以：被告與李裕雄共同經營應召站，並分擔接送應召小姐之工作
    ，平日亦與李裕雄同居上址，焉有可能對於李裕雄製造槍械之事，事前毫不知情
    ，被告縱未參與製造手槍之事宜，其協助李裕雄購買製造零件之行為，亦有幫助
    李裕雄製造手槍云云，純屬臆測之詞，非有理由，應予駁回。
據上論斷，應依刑事訴訟法第三百六十八條，判決如主文。
本案經檢察官沈世箴到庭執行職務。
中      華      民      國      九十      年      十一    月    三十    日
                              臺灣高等法院刑事第二十一庭
                                  審判長法  官  葉  騰  瑞
                                        法  官  江  國  華
                                        法  官  莊  明  彰
右正本證明與原本無異。
如不服本判決應於收受送達後十日內向本院提出上訴書狀，其未敘述上訴之理由者並
得於提起上訴後十日內向本院補提理由書（均須按他造當事人之人數附繕本）。
                                        書記官  廖  嫣  雯
中      華      民      國      九十      年      十一    月    三十    日


司法院資訊處製作；財團法人民間司法改革基金會備份。
